【裁判字號】    91,自緝,34
【裁判日期】    920109
【裁判案由】    詐欺
【裁判全文】
臺灣高雄地方法院刑事判決                          九十一年度自緝字第三四號
    自  訴  人  庚○○  女  二.
                丁○○  女  三.
                丙○○  女  三.
                己○○  女  六.
    兼右四人共
    同自訴代理
    人          戊○○  女  二.
    被      告  乙○○  男  三.
右列被告因詐欺案件，經自訴人等提起自訴，甲○判決如左：
    主  文
乙○○無罪。
    理  由
一、自訴意旨略以：被告乙○○與同案被告李玉屏（另行審結）均為瑞城舞場董事兼
    幹部，竟共同基於意圖為自己不法之所有之概括犯意，連續於民國（下同）八十
    九年二月一日自任會首招攬每會新台幣（下同）一萬元、於每月一日開標、採內
    標制之民間互助會，自訴人己○○參加二會、丁○○參加一會、丙○○參加一會
    ；八十九年八月一日又招攬每會二萬元、於每隔三個月之一日開標之互助會，自
    訴人戊○○參加二會；再於八十九年八月二十八日招攬每會五千元、於每週一開
    標之互助會，自訴人丁○○參加一會、庚○○參加一會、戊○○參加四會。嗣於
    八十九年十二月二十日宣布止會後，被告乙○○與同案被告李玉屏即避不見面，
    共計詐得丁○○十九萬五千元、己○○二十二萬元、庚○○八萬元、戊○○五十
    四萬元、丙○○六萬元。因認被告乙○○涉有刑法第三百三十九條第一項之詐欺
    取財罪嫌云云。
二、按犯罪事實應依證據認定之，無證據不得推定其犯罪事實，又不能證明被告犯罪
    者，應諭知無罪之判決，刑事訴訟法第一百五十四條、第三百零一條第一項分別
    定有明文。次按刑法第三百三十九條第一項詐欺罪之成立，以意圖為自己或第三
    人不法所有，以詐術使人將本人或第三人之物交付為要件，所謂以詐術使人交付
    ，必須被詐欺人因其詐術而陷於錯誤，若其所用方法，不能認為詐術，亦不致使
    人陷於錯誤，即不構成該罪。（最高法院四十六年台上字第二六○號判例參照）
    。又合會係由會首邀集二人以上為會員，互約交付會款及標取合會金之契約，為
    基於合會會員及會首相互間之信賴關係而於我國產生之特別契約。如會首因故於
    合會進行中止會，則於民法第七百零九條之九已有規範，除有冒標而詐欺活會會
    員款項之情形外，自無構成刑法上之詐欺取財罪，而僅屬民事糾葛。
三、本件自訴人指訴被告乙○○涉有前揭詐欺取財之犯行，無非係以其提出之互助會
    會單三紙為據。訊據被告乙○○固坦承有召集一會五千元之互助會等情不諱，惟
    堅決否認有何詐欺取財之犯行，辯稱：我召集一會五千元之互助會並非自訴人所
    說之那一會等語。經查，自訴人戊○○於甲○審理時自承：「二萬元、一萬元的
    會，會首都是李玉屏，五千元的會會首是乙○○。」（見甲○九十一年十月十七
    日審判筆錄），並觀之該二萬元、一萬元的會之互助會單，其上均記載會首為李
    玉屏，有該二紙互助會單在卷可憑（見甲○九十年度自字第二七五號卷第三頁正
    面、第四頁正面），足證此二互助會之召集與被告乙○○無涉，自無以施用詐術
    使人將本人或第三人之物交付之可能；而自訴人丁○○自承：「九十年自字第二
    七五卷笫三頁背面這五千元的會我也有參加，我是以小莉的名義參加，編號第十
    九，這個會是李玉屏為會首的會，我知道李玉屏與乙○○二人另外有合召一個五
    千元的會，不過我沒有參加。」；自訴人丙○○則自承：「五千元的會我也有參
    加，但不是提示的那張會單（九十年自字第二七五卷笫三頁背面）。我參加的是
    李玉屏與乙○○二人合召的另一個五千元的會。」並觀之該五千元之互助會單，
    其上亦記載會首為李玉屏，亦經甲○勘驗屬實（見甲○九十一年十月十七日審判
    筆錄），足證此互助會之召集亦與被告乙○○無涉，亦無以施用詐術使人將本人
    或第三人之物交付之可能。且縱該互助會為被告乙○○所召集並因故止會，惟遍
    觀全卷均查無冒標之情形，依前開之說明，亦僅屬民事糾葛。綜上所述，被告乙○○上開所辯尚堪採信，本件應僅係單純之民事債務糾葛，難認被告乙○○有何
    不法所有之意圖及施用詐術之行為，其所為核與刑法第三百三十九條第一項詐欺
    取財罪之犯罪構成要件尚屬有間。此外，甲○復查無其他積極證據足資認定被告
    乙○○有何自訴人等所指之詐欺犯行，既不能證明被告乙○○犯罪，揆諸首揭規
    定及說明，依法應為無罪判決之諭知。
據上論斷，應依刑事訴訟法第三百四十三條、第三百零一條第一項，判決如主文。
中      華      民      國    九十二    年      一      月      九      日
                                  臺灣高雄地方法院刑事第一庭
                                      法  官    官信成
右正本證明與原本無異。
如不服本判決，應於判決送達後十日內，向甲○提出上訴狀。
                                      書記官    黃意雯
中      華      民      國    九十二    年      一      月      十      日


司法院資訊處製作；財團法人民間司法改革基金會備份。
